【裁判字號】    96,易,3749
【裁判日期】    970118
【裁判案由】    妨害公務
【裁判全文】
臺灣板橋地方法院刑事判決              96年度易字第3749號
公  訴  人  臺灣板橋地方法院檢察署檢察官
被      告  甲○○
上列被告因妨害公務案件，經檢察官提起公訴（96年度偵字第
26745 號），本院判決如下：
    主  文
甲○○對於公務員依法執行職務時，施強暴，處拘役伍拾日，如
易科罰金，以新臺幣壹仟元折算壹日。
    事  實
一、緣臺北縣政府警察局板橋分局交通分隊員警乙○○於民國96
    年10月31日上午8 時26分許，在臺北縣板橋市縣○○道○ 段
    7 號前執行交通疏導及取締勤務時，因見甲○○久駐路口形
    跡可疑而上前盤查，惟甲○○均拒不出示證件並執意離去，
    甲○○因不滿員警乙○○要求其配合盤查暫不得離去，竟基
    於妨害公務之犯意，於員警乙○○依法執行職務時，以手抓
    住乙○○之右手腕，並拉扯、推擠乙○○，致乙○○制服鈕
    釦脫落，而妨害乙○○之執行公務。
二、案經臺北縣政府警察局板橋分局報請臺灣板橋地方法院檢察
    署檢察官偵查起訴。
    理  由
壹、證據能力部分
    按被告以外之人於偵查中向檢察官所為之陳述，除顯有不可
    信之情況者外，得為證據，刑事訴訟法第159 條之1 定有明
    文。查，證人乙○○於偵查中所為之陳述，業經具結，且無
    顯不可信之情形，自得為證據。
貳、事實認定及論罪科刑之理由
一、訊據被告甲○○矢口否認有何妨害公務之犯行，辯稱：伊當
    時是站在路口拍照，突然間員警乙○○就衝過來要搶伊的手
    機，伊不把手機給乙○○，乙○○就呼叫同事過來逮捕伊，
    乙○○並沒有要伊出示證件，且乙○○叫伊不要動時伊就沒
    有繼續動了，伊並沒有推擠或拉扯乙○○云云。
二、經查，上揭犯罪事實，業經證人乙○○於偵查中證稱：該處
    是一個十字路口，我是看到被告一直在該處徘徊不走，就上
    前表明身分說我是要執行公務，請他配合出示證件，被告就
    說我憑什麼去盤查他，他說他在該處拍照是他的自由，接著
    被告就要離開現場，我請他留在現場配合出示證件，他不願
    意，就抓住我的手推擠，我就請其他警員過來支援等語（見
    偵查卷第25頁），及本院審理中證稱：當天我在那邊取締交
    通違規，被告拿著手機對著我們取締的地點還有員警拍照3
    、4 分鐘，我要過去跟他解釋，我們在執行取締的過程，希
    望他配合我們盤查他的證件，但是他不願意配合也不願意出
    示證件，堅持要離去，我當時就請他在原地不要動，配合我
    們的取締，請他提出證件，他就說我們妨害他自由，就抓住
    我的手，並推擠我，我就請線上的同事過來支援，把被告帶
    回交通分隊等語綦詳（見本院97年1 月9 日審判筆錄第3 、
    4 頁），以證人乙○○與被告素不相識，其間亦無任何仇隙
    ，證人乙○○當無甘冒偽證刑責而故意誣陷被告之可能，況
    倘如被告所言，其自始即配合證人乙○○之盤查，衡情，證
    人乙○○實無呼叫其他員警前來支援之必要，再輔以證人吳
    瑞元於本院審理中證稱：我看到警員拿著長鏡頭的相機站在
    安全島上照南門的方向，被告是拿著手機朝著縣政府與鋼骨
    架的方向，但是他在照什麼我不清楚，過一會兒，員警就衝
    過來要搶被告的手機，我想說有什麼事情嗎，所以我就跑過
    去看，警察當時就說被告是妨害公務，用無線電呼叫他的同
    事，被告有一直要走，警察有擋他不讓他走，兩個人的身體
    有接觸到等語（見本院97年1 月9 日審判筆錄第6 、7 、8
    頁），益徵被告在證人乙○○上前盤查時，確有不配合盤查
    而執意離開現場之舉動無疑。因之，由被告在證人乙○○上
    前盤查之際，拒不配合證人乙○○之盤查並執意離去，證人
    吳瑞元亦證稱被告與證人乙○○確有肢體上接觸，足認證人
    乙○○證稱被告有對其拉扯、推擠及拉其手腕等施強暴之行
    為等節，應屬可信。至證人吳瑞元於本院審理中雖另證稱：
    沒有看到被告與證人乙○○拉扯、推擠，也沒有看到被告拉
    證人乙○○的手腕云云，惟證人吳瑞元亦證稱：當時楊警員
    把照相機、錄音機拿在同一隻手，我講了兩三句話之後我就
    走了，之後因為角度的關係，他們的身體有互相擋住，所以
    沒有看清楚他們手的動作，只是看到他們的身體一直動來動
    去等語（見本院97年1 月9 日審判筆錄第9 頁），足見證人
    吳瑞元在證人乙○○上前盤查被告之際，雖有前去查看，但
    僅說兩三句話即離開現場，其後即因角度及視線遭被告、證
    人乙○○身體互相擋住之影響，而無法看見被告與證人乙○
    ○二人手部之動作，是證人吳瑞元此部分之證言，自不足為
    有利被告之認定。綜上，被告所辯，均無可採。事證明確，
    被告犯行，已堪認定。
三、核被告甲○○所為，係犯刑法第135 條第1 項之對於公務員
    依法執行職務時施強暴罪。爰審酌被告遇警盤查，本應善加
    配合，竟恣意對員警施以強暴，嚴重破壞國家法紀執行之尊
    嚴性，且犯後一再否認犯行，未見悔意，參酌其素行狀況（
    有臺灣高等法院被告全國前案紀錄表1 份在卷可稽）、犯罪
    之動機、目的、手段、所生危害等一切情狀，量處如主文所
    示之刑，並諭知易科罰金之折算標準，以示懲儆。
據上論斷，應依刑事訴訟法第299 條第1 項前段，刑法第135 條
第1 項、第41條第1 項前段，刑法施行法第1 條之1 ，判決如主
文。
本案經檢察官陳佳宏到庭執行職務。
中    華    民    國    97    年    1     月    18    日
                      刑事第十六庭  法  官    曾淑娟
如不服本判決應於送達後10日內向本院提出上訴狀
以上正本證明與原本無異。
                                   書記官      林伯文
中    華    民    國    97    年    1     月    21    日
附錄本案論罪科刑法條全文：
中華民國刑法第135條
對於公務員依法執行職務時，施強暴脅迫者，處3 年以下有期徒
刑、拘役或3 百元以下罰金。
意圖使公務員執行一定之職務或妨害其依法執行一定之職務或使
公務員辭職，而施強暴脅迫者，亦同。
犯前二項之罪，因而致公務員於死者，處無期徒刑或7 年以上有
期徒刑；致重傷者，處3 年以上、10年以下有期徒刑。


司法院資訊處製作；財團法人民間司法改革基金會備份。
